臺灣高等法院刑事判決　　　　　　　 100年度交上易字第66號
上　訴　人
即　被　告　楊正宏
選任辯護人　許進德律師
　　　　　　許峻鳴律師
　　　　　　蘇夏曦律師
上列上訴人即被告因妨害公務等案件，不服臺灣板橋地方法院99
年度交易字第937 號，中華民國99年12月31日第一審判決（起訴
案號：臺灣板橋地方法院檢察署99年度偵字第29211 號），提起
上訴，本院判決如下：
    主  文
原判決關於妨害公務罪部分撤銷。
楊正宏犯妨害公務執行罪，處有期徒刑玖月。
其他上訴駁回。
本判決第二、三項應執行有期徒刑壹年。
    事  實
一、楊正宏前於民國96年間因犯不能安全駕駛動力交通工具而駕
    駛罪，經臺灣板橋地方法院檢察署檢察官於96年9 月20日緩
    起訴確定，97年10月15日緩起訴期滿。又於98年間因犯不能
    安全駕駛動力交通工具而駕駛罪，經臺灣板橋地方法院於98
    年10月19日以98年度交簡字第5844號刑事簡易判決判處罰金
    新臺幣60,000元，如易服勞役，以新臺幣1,000 元折算1 日
    ，99年2 月3 日罰金一次繳清執行完畢；復於99年間，因犯
    不能安全駕駛動力交通工具而駕駛罪，經臺灣板橋地方法院
    於99年7 月30日以99年度交簡字第3983號刑事簡易判決判處
    罰金新臺幣80,000元，如易服勞役，以新臺幣1,000 元折算
    1 日，現以罰金易服社會勞動中，履行期間自98年11月7 日
    至100 年11月6 日為止（於本案均不構成累犯）。詎其不知
    警惕，於99年10月28日20時許起至翌日（同年月29日）凌晨
    0 時許止，在臺北縣三重市（改制後為新北市○○區○○路
    頭街某處與友人飲用啤酒4 、5 瓶後，已達不能安全駕駛動
    力交通工具之程度，猶騎乘車號CQS－628號重型機車，於同
    年月29日凌晨0 時30分許，行經臺北縣三重市○○○街與力
    行路口時，因騎車未戴安全帽，為於該路口執行巡邏勤務之
    臺北縣（改制後為新北市）政府警察局三重分局永福派出所
    制服警員林仕賢攔檢盤查，並要求出示證件及通知同事攜同
    呼氣酒精濃度測試器。詎楊正宏因不滿警員林仕賢依法執行
    取締，竟基於妨害公務之犯意，以左手徒手向外揮打林仕賢
    臉部（傷害部分，未據告訴），以此強暴方式妨害員警執行
    公務。嗣經警員林仕賢及在場警員當場制服後，帶回警所接
    受詢問，嗣在警所內，對楊正宏施以酒精測試測得其呼氣所
    含酒精濃度值為每公升0.89毫克。
二、案經臺北縣政府警察局三重分局移由臺灣板橋地方法院檢察
    署檢察官偵查起訴。
    理  由
壹、證據能力
一、被告以外之人於偵查中向檢察官所為之陳述，除顯有不可信
    之情況者外，得為證據，刑事訴訟法第159 條之1 第2 項定
    有明文。蓋現行法之檢察官仍有訊問被告、證人及鑑定人之
    權限，其應踐行之程序又多有保障被告或被害人之規定，證
    人、鑑定人於偵查中亦均須具結，就刑事訴訟而言，其司法
    屬性甚高；而檢察官於偵查程序取得之供述證據，其過程復
    尚能遵守法令之規定，是其訊問時之外部情況，積極上具有
    某程度之可信性，除消極上顯有不可信之情況者外，均得為
    證據。故主張其為不可信積極存在之一方，自應就此欠缺可
    信性外部保障之情形負舉證責任（最高法院98年度台上字第
    2904號判決要旨參照）。被告及辯護人僅空泛陳稱證人林仕
    賢於檢察官偵訊之證言為審判外陳述，無證據能力，並未就
    此欠缺可信性外部保障之情形舉證，揆諸上揭判決要旨，自
    有未洽。且證人林仕賢於本院審理時，業由本院傳喚到庭，
    經辯護人詰問，被告之詰問權保障，依上說明，證人林仕賢
    於檢察官偵訊時之證言，有證據能力。
二、按被告以外之人於審判外之陳述，雖不符刑事訴訟法第159
    條之1 至第159 條之4 之規定，而經當事人於審判程序同意
    作為證據，法院審酌該言詞陳述或書面陳述作成時之情況，
    認為適當者，亦得為證據；當事人、代理人或辯護人於法院
    調查證據時，知有刑事訴訟法第159 條第1 項不得為證據之
    情形，而未於言詞辯論終結前聲明異議者，視為有前項同意
    ，刑事訴訟法第159 條之1 、第159 條之5 第1 項、第2 項
    分別定有明文。經查，本判決除上述外，下列所引用之被告
    以外之人於審判外之陳述（包括書證），檢察官及被告、辯
    護人於本院言詞辯論終結前均未聲明異議，本院審酌上開證
    據資料製作時之情況，尚無違法不當及證明力明顯過低之瑕
    疵，亦認為以之作為證據應屬適當，故揆諸前開規定，認前
    揭證據資料有證據能力。
貳、實體部分
一、訊據上訴人即被告楊正宏坦承於上開時、地因酒後騎乘車號
    CQS－628號重型機車為警攔檢查獲，經帶返派出所測得其呼
    氣酒精濃度為每公升0.89毫克之情，並據證人即攔停員警林
    仕賢於檢察官偵訊及本院審理時結證明確，復有酒精測定紀
    錄表、刑法第185 條之3 案件測試觀察紀錄表、汽車駕駛人
    酒後生理協調平衡檢測紀錄表、現場圖、臺北縣政府警察局
    舉發違反道路交通管理事件通知單在卷可憑（見偵卷第11至
    13、17頁）。足見被告之自白與事實相符，堪予採信。
二、被告固坦承於酒後騎乘前開重型機車，未戴安全帽，於上揭
    時、地遭巡邏員警攔檢之事實，惟矢口否認有何妨害公務之
    犯行，辯稱：我當時並沒有攻擊警察，揮手的意思是氣自己
    ，只是一個懊悔的動作，並無妨害公務之犯意云云。經查：
  (一)證人即查獲本案員警林仕賢於檢察官偵訊時證稱：當日（99
    年10月29日）凌晨我看到被告（楊正宏）未帶安全帽，示意
    攔停，發現被告滿身酒氣，我通知同事拿酒測器來，並要求
    被告出示證件，當時我穿警察制服站在被告正前方，說要查
    驗他的身分，被告說沒帶證件，要背給我聽，在盤查過程中
    ，被告的手就揮上來揮到我的臉等語（見偵查卷第35頁）。
    迨於本院審理時，證人林仕賢除為同上意旨證述外，更明確
    證稱：當時我跟他面對面，相隔大約一隻手的距離，我正在
    詢問他的身分，他的手就突然由下往上揮擊，揮擊後還用台
    語說：有打到你嗎？有打到你嗎？這些聲音、影像都有被錄
    到，他有揮到我的鼻尖，被告有一點挑釁的味道等語（見本
    院卷第31頁正、背面）。且證人林仕賢所證述上情，核與檢
    察官勘驗現場光碟內容：我有把你打到嗎？且員警蒐證錄影
    畫面強力晃動等情大致相符（見偵查卷第38頁），足徵被告
    確有對員警以上揭方式施以強暴，否則蒐證錄影畫面豈會強
    力晃動。酌以證人林仕賢與被告夙無仇怨，自無甘冒偽證刑
    責構詞誣陷被告之必要，是其證詞自可憑採。
  (二)被告於本院審理時就妨害公務部分，固以前詞置辯。然查被
    告就對員警揮手之同一情節，被告初始於警詢時辯稱：我沒
    有揮擊任何人，是有人碰到我，我就揮手，沒有要攻擊任何
    人，目的是為保護自己云云（見偵查卷第5 頁背面）；迨於
    檢察官初次偵訊時供稱：是員警從我後面拍我肩膀，我就用
    手把他的手撥開，我不知道他是警察，因為他站在我後面，
    他說我打到他的手云云（見偵查卷第26頁）；復於檢察官第
    2 次偵訊時供稱：當時員警站在我前面，我知道他是警察，
    我只是揮手，不是要攻擊員警，是要撥開他的手，沒有要攻
    擊員警的意思云云（見偵查卷第35頁）；繼於原審則辯稱：
    當時我並沒有碰到警員的身體，我的手由內向外揮，不是要
    妨害公務云云（見原審卷第14頁背面）。依上被告供述，不
    僅就員警盤查時站立位置係在其前方或後方，供述反覆不一
    ，且就是否知悉攔停者為員警，供述亦前後矛盾，甚且其揮
    手時有無碰觸到員警，供述更是南轅北轍。被告對攔停盤查
    員警確有施以上開強暴方式妨害其執行公務，業如前述，苟
    被告所辯屬實，何以其就同一情節陳述內容枘鑿不入，顯係
    事後畏罪情虛飾卸之詞，委無足採。
  (三)綜上所述，本件事證已臻明確，被告上開妨害公務犯行洵堪
    認定。
三、核被告楊正宏服用酒類不能安全駕駛動力交通工具而駕駛之
    行為，係犯刑法第185 條之3 服用酒類不能安全駕駛動力交
    通工具而駕駛罪；又對於員警依法執行職務施以強暴，妨害
    其執行公務，係犯刑法第135 條第1 項妨害公務罪。被告所
    犯上開二罪犯意各別、行為互殊，應予分論併罰。
四、原審就被告犯飲酒後不能駕駛動力交通工具罪部分，適用刑
    法第185 條之3 之規定，並審酌被告有如上所述多起酒後駕
    車公共危險案件，分別經檢察官為緩起訴、法院判處刑罰，
    猶不知悔改，又再犯本件酒後駕車公共危險罪行，顯見其並
    未確實戒除酒後駕車之惡習，視法律為無物，且明知酒精成
    分對人之意識能力具有不良影響，超量飲酒後將導致對週遭
    事務之辨識及反應能力較平常薄弱，倘騎乘或駕駛車輛行駛
    於道路上，將對自身及一般往來公眾造成高度危險，仍於服
    用酒類致呼氣酒精濃度值高達每公升0.89毫克而不能安全駕
    駛之情形下，貿然騎乘機車行駛於道路上，對於行車安全產
    生莫大危害等一切情狀，量處有期徒刑5 月，認事用法核無
    不合，量刑亦稱妥適，被告上訴仍執陳詞指摘原判決不當，
    要無理由，其此部分上訴應予駁回。至於妨害公務部分，原
    審予以論罪科刑，固非無見，惟原審判決理由欄二、(二)所述
    「....對照證人林仕賢受傷照片顯示林仕賢之左臉有明顯之
    紅腫出現（見偵查卷第20頁）」（見原審判決第4 頁第9 、
    10行），其引用之上揭照片，照片中之人實係被告，此據被
    告於本院審理時提示上開照片，其供稱：是警察壓制我時所
    受的傷等語（見本院卷第33頁正、背面）。復稽之，警方移
    送相關卷證時，亦載明「楊正宏受傷之照片」（見偵查卷第
    20頁），足見上述照片中之人確為被告楊正宏，並非證人林
    仕賢警員，原審所引即與卷內證據不符，自有未洽，被告上
    訴否認此部分犯行，固無理由，惟原判決既有上開可議之處
    ，自應由本院撤銷此部分之判決，並自為判決。爰審酌被告
    於警員執行國家公權力之時，施以強暴妨害其執行公務，嚴
    重挑釁公權力之執行，惡性非輕，且就妨害公務犯行部分猶
    飾詞卸責，兼衡其犯罪之動機、手段、犯後所造成公益損害
    之程度等一切情狀，量處如主文第2 項所示之刑，並與上訴
    駁回部分定其應執行之刑，以示懲儆。
據上論斷，應依刑事訴訟法第369 條第1 項前段、第364 條、第
368 條、第299 條第1 項前段、刑法第185 條之3 、第135 條第
1 項、第51條第5 款，刑法施行法第1 條之1 ，判決如主文。
本案經檢察官陳昱旗到庭執行職務。
中    華    民    國    100    年    4    月    26    日
                  刑事第四庭   審判長法  官  陳筱珮
                                     法  官  陳玉雲
                                     法  官  邱滋杉
以上正本證明與原本無異。
不得上訴。
                                     書記官  劉貞達
中    華    民    國    100    年    4    月    29    日
附錄本案論罪科刑法條全文－－
刑法第185 條之3 ：
服用毒品、麻醉藥品、酒類或其他相類之物，不能安全駕駛動力
交通工具而駕駛者，處1 年以下有期徒刑、拘役或科或併科15萬
元以下罰金。
刑法第135 條：
對於公務員依法執行職務時，施強暴脅迫者，處3 年以下有期徒
刑、拘役或3 百元以下罰金。
意圖使公務員執行一定之職務或妨害其依法執行一定之職務或使
公務員辭職，而施強暴脅迫者，亦同。
犯前二項之罪，因而致公務員於死者，處無期徒刑或7 年以上有
期徒刑；致重傷者，處3 年以上10年以下有期徒刑。